臺灣基隆地方法院刑事判決　
110年度原金訴字第10號
公  訴  人  臺灣基隆地方檢察署檢察官
被      告  溫美玉




選任辯護人  游蕙菁律師（法扶律師）                    
上列被告因洗錢防制法等案件，經檢察官提起公訴（110年度偵
續字第14號、110年度偵字第778號），被告於準備程序進行中，
就被訴事實為有罪之陳述，經本院合議庭裁定由受命法官獨任進
行簡式審判程序，判決如下：
    主  文
溫美玉幫助犯洗錢防制法第十四條第一項之洗錢罪，處有期徒刑
貳月，併科罰金新臺幣壹萬元，罰金如易服勞役，以新臺幣壹仟
元折算壹日。緩刑貳年，並應於本判決確定後壹年內，向指定之
政府機關、政府機構、行政法人、社區或其他符合公益目的之機
構或團體，提供肆拾小時之義務勞務，緩刑期間付保護管束。
　　事實及理由
壹、程序部分
　　被告溫美玉所犯者非為死刑、無期徒刑、最輕本刑為3年以
    上有期徒刑之罪或高等法院管轄第一審案件，其於準備程序
    進行中，先就被訴事實為有罪之陳述，經告知其簡式審判程
    序之旨，並聽取公訴人、被告及其辯護人之意見後，本院合
    議庭依刑事訴訟法第273條之1第1項之規定，裁定由受命法
    官獨任以簡式審判程序進行本案之審理，且依同法第273條
    之2規定，簡式審判程序之證據調查，不受第159條第1項、
    第161條之2、第161條之3、第163條之1及第164條至第170條
    規定之限制。又適用簡式審判程序之有罪判決書依同法第31
    0條之2準用第454條之規定，犯罪事實及證據部分得引用檢
    察官起訴書之記載，合先敘明。
貳、實體部分
一、本件犯罪事實及證據，除證據補充「被告溫美玉於本院準備
    程序及審理時之自白」外，其餘均引用檢察官起訴書之記載
    （如附件）。
二、論罪科刑
  ㈠按刑法上之幫助犯，係對於犯罪與正犯有共同之認識，而以
    幫助之意思，對於正犯資以助力，未參與實施犯罪構成要件
    之行為者而言（最高法院88年度台上字第1270號判決意旨參
    照）。被告提供金融機構帳戶之提款卡（連同密碼）予他人
    使用，係使詐欺集團向被害人詐騙財物後，得以使用該帳戶
    為匯款工具，進而取得款項以隱匿、掩飾犯罪所得，尚非實
    施詐欺取財、洗錢之構成要件行為，此外，查無證據證明被
    告有參與詐欺取財、洗錢犯行之構成要件行為，堪認被告所
    為，係參與詐欺取財、洗錢之構成要件以外之行為，僅對遂
    行詐欺取財、洗錢犯行資以助力，均為幫助犯。故核被告所
    為，係犯刑法第30條第1項前段、第339條第1項之幫助詐欺
    取財罪及刑法第30條第1項前段、洗錢防制法第14條第1項之
    幫助洗錢罪。
  ㈡被告一幫助行為，其幫助詐欺集團成員詐騙被害人范瑋芸、
    姜秋燕2人，侵害數被害人之財產法益，同時觸犯幫助詐欺
    取財罪與幫助洗錢罪，均為想像競合犯，應依刑法第55條規
    定從一重以幫助洗錢罪處斷。
  ㈢被告係對正犯資以助力而實施犯罪構成要件以外之行為，為
    幫助犯，應依刑法第30條第2項規定，按正犯之刑減輕之。
    另按洗錢防制法第16條第2項規定：「犯前2條之罪，在偵查
    或審判中自白者，減輕其刑。」又按想像競合犯之處斷刑，
    本質上係「刑之合併」。其所謂從一重處斷，乃將想像競合
    犯組成之評價上數罪，合併為科刑一罪，其所對應之刑罰，
    亦合併其評價上數罪之數法定刑，而為一個處斷刑。易言之
    ，想像競合犯侵害數法益者皆成立犯罪，論罪時必須輕、重
    罪併舉論述，同時宣告所犯各罪名，包括各罪有無加重、減
    免其刑之情形，亦應說明論列，量刑時併衡酌輕罪部分量刑
    事由，評價始為充足，被告就幫助洗錢犯行自白不諱，依洗
    錢防制法第16條第2項規定，減輕其刑，並依法遞減之。
  ㈣爰以行為人之責任為基礎，審酌被告對使用他人帳戶用以詐
    欺、洗錢之猖獗情形有所認識，仍提供其本人之金融帳戶提
    款卡（連同密碼），供他人持為向被害人詐欺取財及洗錢，
    幫助製造金流斷點，增加被害人追償、救濟困難，並使執法
    人員難以追查詐欺集團成員之真實身分，助長詐欺犯罪之風
    氣，危害社會治安與金融秩序，行為殊不足取，惟念被告坦
    承犯行之犯後態度，參之無前科紀錄之素行（見卷附臺灣高
    等法院被告前案紀錄表），雖尚未賠償告訴人所受損害，然
    被告因打零工，收入勉強維生，需分擔扶養86歲高齡且重病
    臥床父親（見卷附陳報之所得資料清單、醫院病歷及醫療費
    用收據等），生活經濟困頓而無力賠償，慮及告訴人范瑋芸
    所受之損害，已另行提起民事訴訟對被告求償並獲得勝訴在
    案（見偵續卷第63至66頁），兼衡被告自述高職畢業之智識
    程度、擔任服務生、離婚之家庭狀況（見本院卷第90頁），
    暨其之動機、目的、手段及幫助詐欺集團詐得金額等一切情
    狀，量處如主文所示之刑，並諭知罰金易服勞役之折算標準
    ，以資懲儆。
  ㈤按行為經法院評價為不法的犯罪行為，且為刑罰科處的宣告
    後，究應否加以執行，乃刑罰如何實現的問題。依現代刑法
    的觀念，在刑罰制裁的實現上，宜採取多元而有彈性的因應
    方式，除經斟酌再三，認確無教化的可能，應予隔離之外，
    對於有教化、改善可能者，其刑罰執行與否，則應視刑罰對
    於行為人的作用而定。倘認有以監禁或治療謀求改善的必要
    ，固須依其應受威嚇與矯治的程度，而分別施以不同的改善
    措施（入監服刑或在矯治機關接受治療）；反之，如認行為
    人對於社會規範的認知並無重大偏離，行為控制能力亦無異
    常，僅因偶發、初犯或過失犯罪，刑罰對其效用不大，祇須
    為刑罰宣示的警示作用，即為已足，此時即非不得緩其刑的
    執行，並藉違反緩刑規定將入監執行的心理強制作用，謀求
    行為人自發性的改善更新。而行為人是否有改善的可能性或
    執行的必要性，固係由法院為綜合的審酌考量，並就審酌考
    量所得而為預測性的判斷，但當有客觀情狀顯示預測有誤時
    ，亦非全無補救之道，法院仍得在一定之條件下，撤銷緩刑
    （刑法第75條、第75條之1參照），使行為人執行其應執行
    之刑，以符正義。由是觀之，法院是否宣告緩刑（含緩刑期
    間長短、有無附加負擔或條件，及緩刑期內是否付保護管束
    ），有其自由裁量的職權，基於尊重法院裁量的專屬性，對
    其裁量宜採取較低的審查密度，祇須行為人符合刑法第74條
    第1項所定的條件，法院即得宣告緩刑，與行為人犯罪態樣
    、情節是否重大，並無絕對必然的關聯性（最高法院107年
    度台上字第986號判決意旨參照）。查被告未曾因故意犯罪
    受有期徒刑以上刑之宣告，此有臺灣高等法院被告前案紀錄
    表在卷供參，審酌被告因經濟困頓，一時失慮致罹刑典，堪
    信其經此刑之宣告，應能知所警惕而無再犯之虞，故對其所
    宣告之刑，認以暫不執行為適當，爰依刑法第74條第1項第1
    款之規定，予以宣告緩刑2年，以啟自新。另為導正被告之
    偏差行為，深化被告體悟法律規範秩序之重要，本院認除上
    開緩刑之宣告外，確有另賦予被告一定負擔之必要，爰依刑
    法第74條第2項第5款之規定，命被告應於本判決確定後1年
    內，向檢察官指定之政府機關、政府機構、行政法人、社區
    或其他符合公益目的之機構或團體，提供40小時之義務勞務
    ，用以體察正當生活價值與服務社會，並依刑法第93條第1
    項第2款規定，諭知於緩刑期間付保護管束，以期符合本案
    緩刑之目的。
  ㈥「任何人都不得保有犯罪所得」為普世基本法律原則，犯罪
    所得之沒收、追徵，在於剝奪犯罪行為人之實際犯罪所得（
    原物或其替代價值利益），使其不能坐享犯罪之成果，以杜
    絕犯罪誘因，可謂對抗、防止財產犯罪之重要刑事措施，性
    質上屬類似不當得利之衡平措施，著重所受利得之剝奪。然
    而，苟無犯罪所得，或無法證明有犯罪所得，自不生利得剝
    奪之問題。是以，在幫助犯之情形，苟幫助犯並未因其幫助
    行為而獲得任何犯罪所得（如未自正犯處取得任何利益）或
    無法證明其有犯罪所得，自不生利得剝奪之問題，亦不需就
    正犯所獲得之犯罪所得而負沒收、追徵之責。本案被告固將
    本人之金融帳戶提供予詐欺集團成員，藉以遂行事實欄所載
    詐欺取財、洗錢之犯行，惟依現存證據資料，尚無積極證據
    證明被告已實際獲取犯罪所得而受有不法利益，是依前開說
    明，尚無宣告沒收其犯罪所得之適用。
據上論斷，應依刑事訴訟法第273條之1第1項、第284條之1、第2
99條第1項前段、第310條之2、第454條，洗錢防制法第14條第1
項、第16條第2項，刑法第11條、第30條第1項前段、第2項、第3
39條第1項、第55條、第42條第3項前段、第74條第1項第1款、第
2項第5款、第3項、第93條第1項第2款，刑法施行法第1條之1第1
項，判決如主文。
本案經檢察官陳宜愔提起公訴，檢察官陳宜愔到庭執行職務。
中　　華　　民　　國　　110 　年　　9 　　月　　23　　日
                  刑事第五庭  法　官      鄭虹真
以上正本證明與原本無異。
如不服本判決應於收受送達後20日內向本院提出上訴書狀，並應
敘述具體理由；其未敘述上訴理由者，應於上訴期間屆滿後20日
內向本院補提理由書（均須按他造當事人之人數附繕本）「切勿
逕送上級法院」。
中　　華　　民　　國　　110 　年　　9 　　月　　23　　日
                              書記官      洪幸如
附錄本案所犯法條：
中華民國刑法第339條
（普通詐欺罪）
意圖為自己或第三人不法之所有，以詐術使人將本人或第三人之
物交付者，處5年以下有期徒刑、拘役或科或併科50萬元以下罰
金。
以前項方法得財產上不法之利益或使第三人得之者，亦同。
前二項之未遂犯罰之。
洗錢防制法第2條
本法所稱洗錢，指下列行為：
一、意圖掩飾或隱匿特定犯罪所得來源，或使他人逃避刑事追訴
    ，而移轉或變更特定犯罪所得。
二、掩飾或隱匿特定犯罪所得之本質、來源、去向、所在、所有
    權、處分權或其他權益者。
三、收受、持有或使用他人之特定犯罪所得。
洗錢防制法第14條
有第二條各款所列洗錢行為者，處7年以下有期徒刑，併科新臺
幣5百萬元以下罰金。
前項之未遂犯罰之。
前二項情形，不得科以超過其特定犯罪所定最重本刑之刑。
附件：
臺灣基隆地方檢察署檢察官起訴書
                                     110年度偵續字第14號
                                      110年度偵字第778號
　　被　　　告　溫美玉　
　　選任辯護人　游蕙菁律師（法律扶助律師）
上列被告因詐欺等案件，業經偵查終結，認應提起公訴，茲將犯
罪事實及證據並所犯法條分敘如下：
　　　　犯罪事實
一、溫美玉雖預見提供個人金融機構帳戶之存摺、提款卡及密碼予
    他人使用，可能幫助他人遂行詐欺取財犯行及掩飾、隱匿詐欺
    犯罪所得之去向、所在，仍不違背其本意，而基於幫助詐欺
    取財及幫助洗錢之不確定故意，於民國109年8月31日10時許
    ，在基隆市○○區○○路00○0號統一超商仁五門市，透過店到店
    交貨便，將其所申設臺灣土地銀行帳號000-000000000000號
    帳戶（下稱系爭帳戶）之提款卡交付詐欺集團使用。該詐騙
    集團成員取得上開帳戶後，即共同意圖為自己不法之所有，
    先由該詐欺集團某不詳成員，於109年9月1日19時5分許，撥
    打電話向范瑋芸佯稱：係綠島之星船公司客服人員，因范瑋
    芸之前申請退票時操作錯誤，需依指示操作自動櫃員機以解
    除設定云云，致范瑋芸陷於錯誤，遂於當日20時30分、33分
    、49分、21時3分，依指示陸續匯款新臺幣（下同）3萬元、
    2萬元、1萬元、3萬元至系爭帳戶，旋即遭該詐欺集團不詳
    成員提領一空；另由該詐欺集團某不詳成員，於109年9月1
    日20時許，撥打電話向姜秋燕佯稱：係綠島之星船公司客服
    人員，因該公司作業疏失，多訂5張船票，需依指示操作自
    動櫃員機以取消船票云云，致姜秋燕陷於錯誤，遂於當日21
    時24分，依指示匯款2萬6128元至系爭帳戶，旋即遭該詐欺
    集團不詳成員提領一空。
二、案經范瑋芸訴由臺北市政府警察局士林分局報告臺灣士林地
    方檢察署陳請臺灣高等檢察署檢察長令轉本署偵辦；姜秋燕
    訴由基隆市警察局第一分局報告偵辦。
　　　　證據並所犯法條
一、證據名稱及待證事實
編號 證  據  名  稱 待  證  事  實 1 被告溫美玉於警詢及偵查中之供述。 被告固坦承於前揭時、地將上開帳戶之提款卡寄送予真實姓名年籍不詳之人，並告知提款卡密碼，惟矢口否認涉有上開犯行，辯稱：伊在網路上看到求職廣告，便以通訊軟體LINE與對方聯繫，對方向伊說明工作內容，並要求伊將系爭帳戶、提款卡及身分證寄出以供收取薪資及購買材料，且表示過幾天會將工作材料及薪資交付伊，伊擔心帳戶裡的錢會被領走，遂表示不想將身分證和存摺寄出，且將帳戶內的錢全部領出後，始將提款卡寄出云云。 2 告訴人范瑋芸、姜秋燕於警詢中之指訴。 證明告訴人范瑋芸、姜秋燕於上開時地遭詐騙並匯款之經過。  3 告訴人范瑋芸提出之自動櫃員機存戶交易明細單、存摺封面、明細影本及手機來電顯示翻拍畫面；告訴人姜秋燕提出之自動櫃員機交易明細單。  4 被告名下臺灣土地銀行帳號000-000000000000號帳戶之顧客基本資料、交易明細1份。 證明系爭帳戶由被告所申設並用以收取告訴人受騙後所匯款項。 5 內政部警政署反詐騙諮詢專線紀錄表、受理詐騙帳戶通報警示簡便格式表、金融機構聯防機制通報單等資料。 佐證上開犯罪事實。 
二、核被告溫美玉所為，係犯刑法第30條第1項前段、同法第339
    條第1項之幫助詐欺取財及刑法第30條第1項前段、洗錢防制
    法第2條第2款、第14條第1項之幫助洗錢等罪嫌。被告係一
    行為觸犯數罪名，為想像競合犯，請依刑法第55條前段之規
    定，從較重之洗錢罪嫌處斷。其所實施者，係構成要件以外
    之幫助行為，請依刑法第30條第2項幫助犯之規定，按正犯
    之刑減輕之。
三、依刑事訴訟法第251條第1項提起公訴。　　　
　　此　致
臺灣基隆地方法院
中　　華　　民　　國　 110　　年　　6 　　月　　20　　日
                      檢察官  陳宜愔
中　　華　　民　　國　 110　　年　　7 　　月　　7 　　日
                      書記官   魯婷芳